【裁判字號】    91,重訴,749
【裁判日期】    920319
【裁判案由】    返還消費借貸款
【裁判全文】
臺灣板橋地方法院民事判決  九十一年度重訴字第七四九號
    原      告    板信商業銀行股份有限公司
    法定代理人    庚○○
    訴訟代理人    丁○○
                  甲○○
                  乙○○
    送達代收人    丁○○
    被      告    昂承股份有限公司
    兼
    法定代理人    己○○
                  丙○○
                  戊○○
右當事人間請求返還消費借貸款事件，本院判決如左：
    主    文
被告昂承股份有限公司、己○○、戊○○應連帶給付原告新台幣壹仟萬元，及自民國
九十一年六月十九日起至清償日止，按年息百分之六點九九計算之利息，並自民國九
十一年七月二十日起，至民國九十二年一月十九日止，按上開利率百分之十，自民國
九十二年一月二十日起至清償日止，按上開利率百分之二十計算之違約金。
被告丙○○應給付原告新台幣壹仟萬元，及自九十一年六月十九日起至清償日止，按
年息百分之六計算之利息，並自九十一年七月二十日起，逾期六個月以內按原利率加
百分之十，逾期六個月以上按原利率加百分之二十計算之違約金。
前二項給付，如有一被告已為給付時，其餘被告就已給付部分，免為給付義務。
原告其餘之訴駁回。
訴訟費用由被告連帶負擔。
本判決第一項於原告以新台幣佰拾萬仟佰拾元供擔保後，得假執行。
本判決第二項得假執行。
原告其餘假執行之聲請駁回。
    事    實
甲、原告方面：
一、聲明：求為判決除假執行擔保金額外，如主文所示。
二、陳述：
    被告昂承股份有限公司原先以戊○○、己○○、丙○○為共同發票人，向被告借
    款一億二千萬元，並簽立本票一紙為據，嗣經本票到期尚餘五千五百多萬元未獲
    清償，因被告同意原告昂承公司展期，另由昂承公司邀同被告戊○○、己○○、
    丙○○為連帶保證人，另簽立借據，借款金額為一千萬元，約定利息為年息百分
    之六點九九，逾期清償在六個月以內者，按上開利率百分之十，在六個月以上者
    ，按上開利率百分之二十計付違約金，清償期為民國九十一年七月二十五日。詎
    屆清償期後，屢向被告催討，均置之不理，本利迄未清償，為此依據消費借貸、
    連帶保證關係及票據關係提起本件訴訟。
三、證據：提出借據、授信約定書、本票各一紙（以上均影本）為證。
乙、被告丙○○部分：
一、聲明：駁回原告之訴。
二、陳述略稱：
（一）面額一億二千萬元之本票上的簽名及印章均為真正，原證一借據係一億二千萬
      元本票展期之借據，知道昂承公司尚有欠錢，但借據上的印章雖為真正，但借
      據上的簽名並非被告所簽，而印章保管在昂承公司內。
（二）被告於九十年十一月離職，當時還是董事，至九十一年六月二十七日董事改選
      ，才非董事，至於公司貸這筆款項並不清楚，只有在授信約定書上簽名，如果
      昂承公司要貸款及展期均要被告再簽名一次確認。如果原告同意展期被告就不
      再需負本票上之責任。
丙、被告昂承股份有限公司、己○○、戊○○方面：
    被告昂承股份有限公司、己○○、戊○○未於言詞辯論期日到場，亦未提出書狀
    作何聲明或陳述。
    理    由
甲、程序方面：
    本件被告昂承股份有限公司、己○○、戊○○未於言詞辯論期日到場，核無民事
    訴訟法第三百八十六條列各款情形，應依原告之聲請，由其一造辯論而為判決。
乙、得心證之理由：
一、兩造不爭執：
（一）面額一億二千萬元之本票上被告丙○○之印章及簽名均為真正。
（二）本件面額一千萬元之借據係前開面額一億二千萬元本票之欠款尚餘五千五百餘
      萬元，經展期後所簽發之借據。
二、本院判斷
（一）被告昂承股份有限公司、己○○、戊○○部分：
      原告依據消費借貸及連帶保證之法律關係，請求被告昂承股份有限公司、己○○、戊○○部分連帶給付如主文第一項所示之金額及利息、違約金部分等情，
      已據原告提出借據、授信約定書為證，被告昂承股份有限公司、己○○、戊○○經合法通知，並未到庭爭執，堪認為真實。
（二）被告丙○○部分：
    (1)本票之發票人、承兌人、背書人及其他票據債務人，對於執票人連帶負責。執
      票人得不依負擔債務之先後，對於前項債務人之一人或數人或全體行使追索權
      。執票人對於債務人之一人或數人已為追索者，對於其他票據債務人，仍得行
      使追索權，又執票人向本票債務人行使追索權時，自到期日起如無約定利率者
      ，依年利率六厘計算之利息，票據法第一百二十四條、第九十六條、第九十七
      條第二款載有明文。
    (2)本件原告起訴主張其執有被告丙○○簽發面額一億二千萬元之本票，尚餘五千
      五百餘萬元尚未清償，詎屆期於民國九十年一月十七日提示，竟均遭拒付，追
      索無效等情，有原告提出之本票一紙為證，而被告丙○○對於本票之上簽名及
      印章之真正所不爭執，自堪信為真實。從而原告本於票款請求權，請求被告應
      連帶給付如主文所示之金額及利息、違約金，為有理由，應予准許。另本件本
      票上並無約定利率，揆諸前開規定，應以年息百分之六計算利息，因此，原告
      請求超過年息百分之六計算之利息，顯無理由，應予駁回。
（三）按連帶債務，係指數債務人以共同目的，負同一給付之債務，而其各債務人對
      債權人，均各負為全部給付義務者而言。而不真正連帶債務，係指數債務人，
      以單一目的，本於各別之發生原因，負其債務，並因其中一債務之履行，而他
      債務亦同歸消滅者而言，兩者並不相同（最高法院七十九年度台上字第一六一
      七號判決意旨參照）。揆諸前開說明，本件被告丙○○與昂承股份有限公司、
      己○○、戊○○，分別依據票據、及消費借貸、連帶保證之法律關係對於原告
      負給付義務，應成立不真正連帶債務，於其中一被告已為給付者，其餘被告於
      其給付義務範圍內免為給付義務。
三、原告依消費借貸及連帶保證契約請求被告昂承股份有限公司、己○○、戊○○連
    帶給付如主文第一項所示之金額、利息及違約金，原告依據票據之法律關係，請
    求被告丙○○給付如主文第二項所示之金額及利息、違約金，為有理由，應予准
    許。逾此部份之請求，顯無理由，應予駁回。
丙、假執行之宣告：
一、本判決主文第一項原告陳明願供擔保，請求宣告假執行，核無不合，茲酌定相當
    之擔保金額，予以准許。
二、本判決主文第二項，係命清償票據上債務之判決，應依民事訴訟法第三百八十九
    條第一項第四款依職權宣告假執行。
丁、因本案事證已臻明確，兩造其餘主張陳述及所提之證據，均毋庸再予審酌，附此
    敘明。
戊、結論：
    本件原告之訴為有一部理由，一部無理由，依民事訴訟法第三百八十五條第一項
    前段、第七十九條但書、第八十五條第二項、第三百八十九條第一項第四款、第
    三百九十條第二項，判決如主文。
中      華      民      國    九十二    年      三      月    十九    日
                                  臺灣板橋地方法院民事第三庭
                                              法      官
右為正本係照原本作成
如對本判決上訴，須於判決送達後廿日內向本院提出上訴狀
中      華      民      國    九十二    年      三      月    十九    日
                                              法院書記官


司法院資訊處製作；財團法人民間司法改革基金會備份。
